臺北高等行政法院判決
　　　　　　　　　　　　　　　　　　　93年度簡字第1392號
原　　　告　采揚國際事業有限公司
代　表　人　甲○○○
被　　　告　臺北市政府衛生局
代　表　人　宋晏仁（局長）
上列當事人間因食品衛生管理法事件，原告不服台北市政府中華
民國93年11月17日府訴字第09325053300號訴願決定，提起行政
訴訟，本院判決如下：
　　主  文
原告之訴駁回。
訴訟費用由原告負擔。
　　事  實
一、事實概要：
    原告販售之「有機辣木」食品，於民國93年2月11日中時晚
    報第十六版刊登「有機辣木…辣木茶（每盒30包）特惠價
    576元辣木粉（220公克）特惠價624元辣木膠囊（120粒）特
    惠價768元辣木含有　所含的鈣質是牛奶的四倍、鉀是香蕉
    的三倍、鐵是菠菜的三倍、維他命Ａ是紅蘿蔔的四倍、蛋白
    質是牛奶的四倍、維他命Ｃ是柳丁的七倍…洽詢專線：
    0000-0000」等詞句，其整體所傳達消費者之訊息，已涉及
    易生誤解或誇大不實，案經台北市內湖區衛生所查獲後，以
    93年3月31日北市內衛二字第09360179600號函移台北市萬華
    區衛生所查明，經該所於93年4月12日訪談原告委任之代理
    人劉正雄並製作食品衛生調查紀錄後，同日以北市萬衛二字
    第09360201100號函檢附前揭調查紀錄及相關資料報請被告
    核處。被告認原告違反食品衛生管理法第19條第1項規定，
    依同法第32條第1項規定，以93年6月3日北市衛七字第
    09333755000號行政處分書（該處分書之受處分人誤繕為「
    采揚國際股份有限公司」，業經被告以93年11月10日北市衛
    七字第09338136800號函更正為原告），處以原告新臺幣3萬
    元罰鍰。原告不服，提起訴願，經遭決定駁回，遂向本院提
    起行政訴訟。
二、兩造聲明：
　(一)原告聲明：
    1.訴願決定及原處分均撤銷。
    2.訴訟費用由被告負擔。
  (二)被告聲明：
    1.駁回原告之訴。
    2.訴訟費用由原告負擔。
三、兩造之爭點：原告所刊登之有機辣木食品廣告，是否有易生
    誤解之情形，而應依食品衛生管理法規定處以罰鍰？
  (一)原告主張之理由：
    原告對於營養素之文件資料，已提出證明，爭議廣告文字皆
    只描述營養素的倍率差別，沒有涉及數字的偽造，且該解釋
    函也無反駁之意，又何能說傳達給消費者之訊息，已涉及易
    生誤解，似有違反邏輯認定事實。另有關建議食用量與其他
    食品之食用基準值不同，被告並無提出基準值的標準規定與
    說明，如何做出比較與不適的判定，且建議食用量為原告自
    行申請謄寫，該用量的多寡，並不妨害消費者的飲食健康。
　(二)被告主張之理由：
    查本件係原告93年2月11日於中時晚報第十六版刊登「有機
    辣木」違規廣告，其廣告詞句影射「有機辣木」食品，內容
    述及「辣木含有所含的鈣質是牛奶的四倍、鉀是香蕉的三倍
    、鐵是菠菜的三倍、維他命Ａ是紅蘿蔔的四倍、蛋白質是牛
    奶的四倍、維他命Ｃ是柳丁的七倍」等詞句，其整體表現已
    涉及易生誤解等情，依行政院衛生署88年7月31日衛署食字
    第88037735號公告之食品廣告標示詞句涉及虛偽、誇張或醫
    藥效能之認定表規定，顯已違反前揭食品衛生管理法第19條
    第1項規定。又系爭廣告亦經行政院衛生署93年5月26日衛署
    食字第0930018658號函釋，認定原告販售之系爭產品廣告之
    詞句，整體表現及傳達給消費者之訊息，已涉及易生誤解，
    違反食品衛生管理法第19條第1項之規定，是本件原告違規
    事證明確，洵堪認定。
　　理  由
一、原告起訴時，被告代表人為張珩，嗣於94年1月31日變更為
    宋晏仁，並據新任代表人具狀聲明承受訴訟，核無不合，應
    予准許。次按食品衛生管理法第9條規定：「本法所稱主管
    機關︰在中央為行政院衛生署；在直轄巿為直轄巿政府；在
    縣（巿）為縣（巿）政府。」又臺北市政府90年8月23日府
    秘二字第9010798100號公告：「主旨：公告本府主管業務委
    任事項，並自90年9月1日起生效。依據：一、行政程序法第
    15條。二、臺北市政府組織自治條例第2條第2項。公告事項
    …六、本府將下列業務委任本府衛生局，以該局名義執行之
    …（七）食品衛生管理法中有關本府權限事項。…」因此，
    本件原處分機關為臺北市政府衛生局，於法核無不合，應先
    明。
二、次按食品衛生管理法第19條第1項規定：「對於食品、食品
    添加物或食品用洗潔劑所為之標示、宣傳或廣告，不得有不
    實、誇張或易生誤解之情形。」第32條第1項規定：「違反
    第19條第1項規定者，處新臺幣3萬元以上15萬元以下罰鍰，
    違反同條第2項規定者，處新臺幣20萬元以上100萬元以下罰
    鍰；1年內再次違反者，並得廢止其營業或工廠登記證照；
    對其違規廣告，並得按次連續處罰至其停止刊播為止。」
三、原告於93年2月11日在中時晚報第十六版刊登如事實欄所述
    廣告內容，此有卷附廣告影本、臺北市萬華區衛生所93 年4
    月12日北市萬衛二字第09360201100號函及被告對原告公司
    經理劉正雄於93年4月12日、4月22日之調查紀錄可稽。原告
    雖主張其對於營養素之文件資料，已提出證明，爭議廣告文
    字皆只描述營養素的倍率差別，沒有涉及數字的偽造，何能
    說傳達給消費者之訊息，已涉及易生誤解，有關建議食用量
    與其他食品之食用基準值不同，被告並無提出基準值的標準
    規定與說明，如何做出比較與不適的判定，且建議食用量為
    原告自行申請謄寫，該用量的多寡，並不妨害消費者的飲食
    健康等等。
四、經查，原告所刊登「有機辣木」係食品廣告，依原告公司於
    92年11月25日向行政院衛生署申請「典傳辣木茶」之國產食
    品產製前配方經行政院衛生署審查結果產品型態3公克茶包
    ，建議食用量每天1至2次，每次1至2包，每袋茶包含辣木葉
    粉3公克，此有行政院衛生署93年1月28日衛署食字第092040
    3663號函附於訴願卷可憑。而上開食品廣告，其廣告詞句影
    射「有機辣木」食品，內容述及「辣木含有所含的鈣質是牛
    奶的四倍、鉀是香蕉的三倍、鐵是菠菜的三倍、維他命Ａ是
    紅蘿蔔的四倍、蛋白質是牛奶的四倍、維他命Ｃ是柳丁的七
    倍」等詞句，其中辣木所含的鈣質是牛奶的四倍、鉀是香蕉
    的三倍、鐵是菠菜的三倍、維他命Ａ是紅蘿蔔的四倍、蛋白
    質是牛奶的四倍、維他命Ｃ是柳丁的七倍是以辣木100克中
    所含有之營養作為比較之基礎，此有原告所提國立屏東科技
    大學檢驗結果參考報告在訴願卷足據。因此，如以辣木作為
    食品須攝食100克後，其所含之鈣質始為牛奶的四倍、鉀是
    香蕉的三倍、鐵是菠菜的三倍、維他命Ａ是紅蘿蔔的四倍、
    蛋白質是牛奶的四倍、維他命Ｃ是柳丁的七倍，但辣木葉粉
    產製之辣木茶3公克包裝，每天的建議食用量每天僅為1至2
    次，每次1至2包，顯然辣木產品之每日建議食用量與其他食
    品之食用基準值不同，原告於廣告中之辣木茶、辣木粉、辣
    木膠囊商未載明該等辣木產品之每日建議食用量與上開廣告
    所宣稱之營養值係以100公克之食品作比較，而僅凸顯辣木
    （葉）中之營養素含量，其整體表現及傳達給消費者之訊息
    ，易使消費者誤解為在日常辣木攝食量即可獲致上開廣告所
    宣稱之其他食品營養值，上開食品廣告，自有易生誤解之情
    形。原告主張其對於營養素之文件資料，已提出證明，其描
    述營養素的倍率差別，傳達給消費者之訊息，並不涉及易生
    誤解一節，並非可採。
五、從而被告以原告違反食品衛生管理法第19條第1項規定，依
    同法第32條第1項規定，處以原告3萬元罰鍰，於法核無不合
    。訴願決定予以維持，亦無違誤。原告主張前詞，請求撤銷
    訴願決定及原處分，為無理由，應予駁回。
六、本件訴訟標的金額未逾20萬元，為適用簡易程序事件，本判
    決爰不經言詞辯論為之，併此敘明。
據上論結，本件原告之訴為無理由，爰依行政訴訟法第233條、
第98條第3項前段，判決如主文。
中　　華　　民　　國　　94　　年　 　5　　月　 31  　 日
                              第一庭法  官  陳國成
上為正本係照原本作成。
本件以訴訟事件所涉及之法律見解具有原則性者為限，始得於本
判決送達後20日內向本院提出上訴狀並表明上訴理由，如已於本
判決宣示後送達前提起上訴者，應於判決送達後20日內補具上訴
理由（均按他造人數附繕本），且經最高行政法院許可後方得上
訴。
中　　華　　民　　國　　94　　年　 　6　　月　　2　　 日
    　　　　　　　　　　　　　　  　書記官  王英傑
